【裁判字號】    95,上易,1146
【裁判日期】    951108
【裁判案由】    傷害
【裁判全文】
臺灣高等法院臺中分院刑事判決        95年度上易字第1146號
上  訴  人
即  被  告  乙○○
選任辯護人  張富慶律師
上列上訴人因傷害等案件，不服臺灣臺中地方法院95年度易字第
550 號中華民國95年6月1日第一審判決（起訴案號：臺灣臺中地
方法院檢察署95年度偵字第2495號），提起上訴，本院判決如下
：
    主    文
上訴駁回。
    事    實
一、乙○○與丙○○因合夥經營蔬果集貨場而產生財務糾紛，竟
    與友人林建財（業經原審判決有期徒刑 3月確定在案）共同
    基於傷害及強制丙○○簽發本票之犯意聯絡，於民國94年 7
    月10日16時許，至臺中縣和平鄉平等村台七線與武陵路口處
    ，等候駕駛車牌333-AJ號大貨車行經該處之丙○○。丙○○
    見乙○○在該處等候，即自行下車與乙○○、林建財商談，
    乙○○乃持空白本票要求丙○○簽發，因丙○○不從，遂由
    林建財出手毆打丙○○，致丙○○受有右面部皮下瘀腫、右
    前臂輕度擦傷等傷害，並以此強暴方式使丙○○簽立本票而
    行無義務之事，惟因丙○○仍堅決不從，乙○○、林建財始
    作罷而未遂。
二、案經丙○○訴由臺中縣警察局和平分局報請臺灣臺中地方法
    院檢察署檢察官偵查而聲請簡易判決處刑，並由臺灣臺中地
    方法院改依通常程序審理。
    理    由
一、訊據上訴人即被告乙○○固坦承於上開時地，因合夥事業之
    財務糾紛，偕同林建財持空白本票，要求告訴人丙○○簽發
    之事實，惟矢口否認有傷害及強制之犯行，辯稱僅約告訴人
    商談債務，無強迫簽發本票或毆打告訴人，且告訴人未對被
    告提出告訴云云。經查：上揭事實，業據告訴人在警詢、檢
    察官訊問及原審法院指訴明確，並經在場目擊證人李惠燕於
    偵查中結證稱：「當天我們從武陵農場出來，在路口碰到乙
    ○○、林建財，事先乙○○、林建財有表示要到武陵農場找
    我們，碰面時我在車上，丙○○是自願下車的，下車之後我
    在車上看到林建財、乙○○、丙○○在爭吵，我看到乙○○
    拿一本本票要給丙○○簽，丙○○沒有簽，後來我有看到林
    建財打丙○○，用手打丙○○的胸部及眼角，當場沒有流血
    。」等語（見偵查卷第12頁），且有行政院衛生署宜蘭醫院
    驗傷診斷書 1份附卷可佐。又被告與告訴人間就合夥事業曾
    簽立「商業合夥契約書」，並經臺灣宜蘭地方法院公證處公
    證人認證，有該契約書在偵查卷第30頁至第34頁可憑，則被
    告當知依約行使權利，如有糾紛亦應循合法且平和之途徑，
    以商談、調解或訴訟解決，惟被告竟未事先約明適當之時間
    、地點，即大費周章，夥同林建財遠赴告訴人工作地區之臺
    中縣和平鄉平等村台七線與武陵路口處等候，並事先備妥空
    白本票，見面後即要求告訴人當場簽發本票，復因告訴人不
    從，立即由林建財出手毆打告訴人，顯見被告與林建財自始
    即有共同以非和平手段處理債務之意圖，其二人間就以傷害
    告訴人身體之強暴方式，欲使告訴人行簽立本票之無義務之
    事，當有犯意之聯絡及行為之分擔甚明，被告雖未出手毆打
    告訴人，仍難辭共犯之罪責。又被告與告訴人就合夥事業之
    財務糾紛已於94年 7月19日簽立協議書，有該協議書在偵查
    卷第35頁至第45頁可憑，則該糾紛既已協商解決完畢，紛爭
    兩造間基於息事寧人之想法，通常會避免再生事端，從而，
    告訴人於94年12月 7日檢察官訊問時，陳明沒有對被告提出
    告訴，乃屬人之常情，尚難執此即謂被告與林建財間無傷害
    及妨害自由之犯意聯絡及行為分擔。另告訴人於偵查中既對
    素不相識之林建財仍表明要提出告訴，則依刑事訴訟法第23
    9 條前段之規定，其告訴效力當及於共犯之被告。是被告空
    言否認犯罪及所為之辯解，無非卸責之詞，不足採信，本件
    事證明確，其犯行洵堪認定。
二、被告行為後，94年2月2日修正公布之刑法、95年 5月17日刪
    除公布之罰金罰鍰提高標準條例第2條及95年6月14日增訂公
    布之刑法施行法第1條之1，均業於95年7月1日施行，應依刑
    法第2條第1項之規定比較應適用之法律如下：(一)修正刑法第
    28條並未較有利於被告，應適用修正前刑法第28條規定論處
    共犯。(二)修正前刑法第55條後段關於牽連犯之規定業經刪除
    ，依修正前刑法第55條後段之規定，牽連之數罪可從一重處
    斷，而依修正後之刑法即應各別論處罪責，當以適用修正前
    刑法第55條後段之規定，對被告較為有利。(三)修正刑法第33
    條第 5款規定：「罰金：新臺幣一千元以上，以百元計算之
    」，且增訂刑法施行法第1條之1規定：「中華民國九十四年
    一月七」日刑法修正施行後，刑法分則編所定罰金之貨幣單
    位為新臺幣。九十四年一月七日刑法修正時，刑法分則編未
    修正之條文定有罰金者，自九十四年一月七日刑法修正施行
    後，就其所定數額提高為三十倍。但七十二年六月二十六日
    至九十四年一月七日新增或修正之條文，就其所定數額提高
    為三倍」，經比較修正前刑法第33條第 5款、罰金罰鍰提高
    標準條例第 1條前段、現行法規所定貨幣單位折算新臺幣標
    準第2條等規定之適用結果，有關刑法第277條第 1項法定刑
    罰金部分之最高額固均相同，惟最低額於修正前為銀元十元
    即新臺幣三十元；修正後則為新臺幣一千元，是此部分修正
    後之法律並未較有利於被告，因此，就法定刑之罰金部分，
    自應適用修正前刑法第33條第 5款、罰金罰鍰提高標準條例
    第1條之規定。(四)依修正前刑法第41條第1項前段及刪除前罰
    金罰鍰提高標準條例第 2條規定，關於易科罰金之折算標準
    為銀元一百元、二百元、三百元，而修正後刑法第41條第 1
    項前段規定之折算標準為新臺幣一千元、二千元、三千元，
    自以適用修正前刑法第41條第 1項前段、刪除前罰金罰鍰提
    高標準條例第 2條之規定，諭知以銀元三百元折算一日為易
    科罰金之折算標準，對被告較為有利。
三、核被告所為，係犯刑法第277條第l項之傷害罪、刑法第 304
    條第2項、第1項之強制未遂罪。被告與林建財對於上開犯罪
    之實施，有犯意聯絡及行為分擔，為共同正犯。被告所犯上
    開傷害罪與強制未遂罪間，有方法結果之牽連關係，應從一
    重之傷害罪論處。原審判決審酌被告犯罪之動機、目的、手
    段、所生危害及犯後態度等一切情狀，並適用刑法第 277條
    第1項、第304條第2項、第1項、修正前刑法第28條、第55條
    前段、第41條第1項前段、罰金罰鍰提高標準條例第1條前段
    、刪除前罰金罰鍰提高標準條例第 2條之規定，量處被告拘
    役五十日，並諭知易科罰金之折算標準，另敘明公訴意旨關
    於被告在道路上阻擋告訴人繼續前進，涉有刑法第 304條強
    制既遂罪嫌部分，因係告訴人見被告在場等候而自願下車，
    此部分不構成犯罪，惟其與經認定成立犯罪之強制未遂部分
    ，係接續行為之關係，毋庸變更起訴法條等語，核其認事用
    法均無違誤，量刑亦稱妥適，應予維持，被告上訴否認犯行
    指摘原審判決不當，為無理由，應予駁回。
四、據上論斷，應依刑事訴訟法第368條，判決如主文。
本案經檢察官甲○○到庭執行職務。
中    華    民    國    95    年    11  月    8       日
            刑事第六庭  審判長法  官  李  文  雄
                              法  官  劉  連  星
                              法  官  張  恩  賜
上列正本證明與原本無異。
不得上訴。
                              書記官  陳  如  慧
中    華    民    國    95    年    11  月    9       日
附錄論罪科刑法條
刑法第277條第1項：
傷害人之身體或健康者，處三年以下有期徒刑、拘役或一千元以
下罰金。
刑法第304條：
以強暴、脅迫使人行無義務之事或妨害人行使權利者，處三年以
下有期徒刑、拘役或三百元以下罰金。
前項之未遂犯罰之。
                                                      Ａ


司法院資訊處製作；財團法人民間司法改革基金會備份。
